臺灣嘉義地方法院民事判決
                                    109年度嘉簡字第887號
原      告  中園大樓管理委員會

法定代理人  陳居財  
訴訟代理人  蔡濰璟  
被      告  陳平和  
上列當事人間給付管理費-公寓大廈管理條例事件，本院於民國1
10年3月30日言詞辯論終結，判決如下：
    主   文
被告應給付原告新臺幣115,880元，及自民國109年10月30日起至
清償日止，按年利率5％計算之利息。
訴訟費用由被告負擔。
本判決第一項得假執行。但被告如以新臺幣115,880元為原告預
供擔保，得免為假執行。
    事實及理由
一、原告主張：緣債務人即被告陳平和乃嘉義市中園大樓之區分
    所有權人，該大樓之門牌號碼嘉義市○○路000○0號1樓店家、
    507號2樓之3與4樓之3為被告於本大樓之專有部分。本大樓2
    樓以上住戶，係依民國105年10月17日住戶會議結論按每坪
    新臺幣（下同）43元即每平方公尺13元計算，並以十位數逾
    40部分進位成百位數方式調整管理費金額後，收取管理費，
    另本大樓於108年召開區分所有權人會議決議通過每月管理
    費按每平方公尺13元之單價收取費用、自109年起1樓店家開
    始收取管理費，以及區分所有權人應就其專有部分按每平方
    公尺500元繳納公共基金。惟被告自105年10月起至109年6月
    止，505之2號1樓店家部分已積欠管理費達6期，507號2樓之
    3與4樓之3均積欠管理費達45期，合計積欠管理費32,775元
    ，另積欠109年度應繳納之公共基金共83,105元，總計積欠
    本大樓費用共115,880元（詳如附表一、二所示），被告迄
    今仍未依約繳納，屢經催討均置之不理，被告今年將1樓店
    家部分出租予第三人營業使用，收取租金卻又不願繳納社區
    管理費與公共基金，勢須讓其他住戶額外負擔社區之重大公
    共設施修繕管理費用，對其他按時繳納之住戶不公平。爰依
    公寓大廈管理條例第10條第2項前段、第21條規定，提起本
    件訴訟，訴請被告給付上開金額。並聲明：如主文第1項所
    示。願供擔保，請准宣告假執行。
二、被告則以：本大樓已興建40年，管理委員會才成立1年餘，
    伊所有505之2號1樓房屋牆壁並未跟該大樓緊連，也未使用
    電梯，之前即未繳管理費，現在才要求要繳並不合理。507
    號2樓之3與前開1樓房屋是1、2樓相連，內部有樓梯出入，
    當初建築時就打通，分設2門牌而已。故伊之1、2樓房屋並
    未使用本大樓公共設施部分，電梯及2個樓梯之公共用電均
    未使用到。伊所有4樓之3房屋並未居住使用，就未繳交管理
    費等語資為抗辯。並聲明：原告之訴駁回。
三、本院之判斷：
　　原告主張被告自105年10月至109年6月共積欠原告如附表一
    、二所示之管理費32,775元及公共基金83,105元，且已欠繳
    逾2期以上之事實，業據其提出與所述相符之建物第三類登
    記謄本、積欠費用計算明細、108年度11月3日、11月24日區
    分所有權人會議紀錄，存證信函、嘉義市政府公寓大廈管理
    組織報備證明為證，而被告到庭對於積欠之金額及逾繳之期
    數並不爭執，惟以前詞置辯：則本件爭點為：被告得否以1
    樓房屋未與大樓相連，1、2樓房屋相通並未使用公共設施、
    4樓房屋未居住使用等理由拒繳管理費?
  ㈠按公寓大廈，指構造上或使用上或在建築執照設計圖樣標有
    明確界線，得區分為數部分之建築物及其基地；多數各自獨
    立使用之建築物、公寓大廈，其共同設施之使用與管理具有
    整體不可分性之集居地區者，其管理及組織準用本條例之規
    定；有關公寓大廈、基地或附屬設施之管理使用及其他住戶
    間相互關係，除法令另有規定外，得以規約定之；住戶應遵
    守其他法令或規約規定事項，公寓大廈管理條例第3條第1款
    、第53條、第23條第1項、第6條第1項第5款分別定有明文。
    又按「專有部分、約定專用部分之修繕、管理、維護，由各
    該區分所有權人或約定專用部分之使用人為之，並負擔其費
    用。共用部分、約定共用部分之修繕、管理、維護，由管理
    負責人或管理委員會為之。其費用由公共基金支付或由區分
    所有權人按其共有之應有部分比例分擔之。但修繕費係因可
    歸責於區分所有權人或住戶之事由所致者，由該區分所有權
    人或住戶負擔。其費用若區分所有權人會議或規約另有規定
    者，從其規定。」、「公寓大廈應設置公共基金，其來源之
    一係經由區分所有權人會議決議繳納。」公寓大廈管理條例
    第10條第1項、第2項、第18條第1項第2款分別定有明文；而
    公寓大廈區分所有人或社區建物所有人，為公寓大廈或社區
    全體住戶團體之成員，管理、使用共有設施，自應尊重全體
    住戶之共同意見，則公寓大廈區分所有權人或社區建物所有
    權人就共用部分管理費用之負擔，依私法自治原則，經由所
    有權人會議決議繳納公共基金（即俗稱管理費），而由管理
    委員會保管運用支付，符合現代群居生活之要求，上開決議
    應屬共有人間契約約定內容，全體住戶自應遵守上開決議。
　㈡查中園大樓管理委員會於108年成立，並於108年12月19日經
    嘉義市政府准予備查，有嘉義市政府108年12月19日府工使
    字第1085034042號函及檢送公寓大廈管理組織報備證明可證
    （附件5，見本院卷第31、33頁），本件被告既不爭執其為
    中園大樓之區分所有權人，除有組織全體區分所有權會議及
    議決社區規約之權利外，應同時負遵守社區規約、區分所有
    權人會議、管理委員會決議等義務，是被告即負有繳納管理
    費之義務。依原告所提中園大樓社區住戶規約明定「第十七
    條公共基金與管理費之繳納...二㈠管理費之分擔基準，各區
    分所有權人應按其建物登記總面積（不含停車位面積）計算
    ，收費定額之標準由區分所有權人會議決議訂定。...三、
    公共基金之收繳：公共基金收繳基準，由各區分所有權人依
    照區分所有權人會議之決議收繳。」，108年11月3日第一屆
    第2次區分所有權人會議：「議題2管理費收費方式：《決議》
    本社區每月管理費按每平方公尺13元之單價收取費用。同意
    15票。不同意0票。議題4-1：空屋管理費半價：《決議》是否
    同意在109年1月起，空屋狀態之房屋收取管理費半價。同意
    15票。不同意0票。《結論》議案通過。議題4-2：1F店面管理
    費半價：《決議》是否同意本社區1F店面之房屋收取管理費半
    價。同意15票。不同意0票。《結論》議案通過。」（附件6，
    見本院卷第36、38頁），108年11月24日第一屆第2次區分所
    有權人會議：「議題1成立公共基金收費：《決議》是否同意
    公共基金收費標準為每平方公尺500元。同意12票。不同意0
    票。」（附件3，見本院卷第23頁），本件管理費及公共基
    金既係由大樓區分所有權人會議決議，被告即須依決議內容
    繳納管理費及公共基金甚明。
　㈢原告中園大樓管理委員會雖於108年始報備成立，惟依民法79
    9條之1第1項規定區分所有權人亦應按其所有部分分擔社區
    共同部分之修繕費用，而原告主張成立管委會前於105年10
    月17日住戶多數開會討論決定依據大樓住戶坪數依比例每坪
    43元即每平方公尺13元（計算式：43×0.3025＝13元，元以下
    四捨五入）收取，尾數40以上全部進位至百位數，住戶均依
    此一標準繳納管理費等情，有原告提出之105年10月17日會
    議記錄及陳報狀所附105年10月樓層管理費明細表、105年10
    月-109年12月管理費收取通知明細表、105年10月起帳戶明
    細表附卷可參，是成立管委會前之105年10月起已有向住戶
    收取管理費，並按住戶面積每平方公尺13元計算收取管理費
    之事實，堪認該社區住戶確實已形成應繳交管理費之合同行
    為無訛。原告自得向被告主張管委會成立前積欠之管理費用
    。
  ㈣被告雖辯稱505之2號1樓牆壁與大樓並未緊連，與507號2樓之
    3相通，實際上未使用公共設施，4樓之3未居住使用云云。
    惟被告所有之1樓房屋與中園大樓社區其他建物，係經嘉義
    市政府核發同一使用執照，有建物登記謄本及使用執照影本
    可參（見本院卷第13、121頁），足認包含被告所有1樓房屋
    、2樓之3、4樓之3在內，業經主管機關依公寓大廈管理條例
    施行細則第12條規定認定屬於「共同設施之使用與管理具有
    整體不可分割之地區」，被告抗辯1樓並非屬於公寓大廈範
    圍，自非可採。觀諸住戶規約第2條規定，該社區內共用部
    分包括法定空地、樓頂平台、停車空間、外牆、地下室等，
    並無排除1樓住戶或任一樓層住戶之使用權利，依住戶規約
    第18條規定，系爭管理費用途在於⑴委任或僱傭管理服務員
    之報酬。⑵共用部分、約定共用部分之管理、維護費用或使
    用償金。⑶有關共用部分之火災保險費、責任保險費及其他
    財產保險費。⑷管理組織之辦公費、電話費及其他事務費。⑸
    稅捐及其他徵收之稅賦。⑹因管理事務洽詢律師、建築師等
    專業顧問之諮詢費用。⑺其他基地及共用部分等之經常管理
    費用。系爭公共基金用途在於⑴每經一定之年度，所進行之
    計畫性修繕者。⑵因意外事故或其他臨時急需之特別事由，
    必須修繕者。⑶共用部分及其相關設施之拆除、重大修繕或
    改良。⑷供墊付前款之費用，但應由收繳之管理費歸墊（見
    本院卷第97、99頁）。故原告社區管理費及公共基金之收取
    、用途既均涉及共用部分之管理、維護及公共性事務之進行
    ，對全體大樓住戶均同屬有利，自不因被告未使用其社區內
    公共設施而有異，社區相關費用之支出並未因此減少，被告
    即受該住戶規約之拘束，而負有依規約約定共同分擔社區共
    用部分相關費用之義務。且依原告提出費用計算表，對於無
    人使用房屋（空屋）部分已依先前住戶共識及區分所有權人
    會議決議給予空屋半價優惠，本諸團體自治精神及私法自治
    原則，除法律別有規定外，司法權不宜過度介入私權領域擅
    自調整當事人間之權利義務關係，如區分所有權人對於管理
    費之收費標準有所疑義，自應先循法定程序在區分所有權人
    會議中提案修正，經由區分所有權人會議討論處理，於決議
    變更收費標準之前，各區分所有權人尚不得以未使用公共設
    施或服務、未居住使用、或管理費收費不合理為由，拒絕繳
    交管理費。
  ㈤次按區分所有權人或住戶積欠應繳納之公共基金或應分擔或
    其他應負擔之費用已逾2期或達相當金額，經定相當期間催
    告仍不給付者，管理負責人或管理委員會得訴請法院命其給
    付應繳之金額及遲延利息。給付有確定期限者，債務人自期
    限屆滿時起，負遲延責任；給付無確定期限者，債務人於債
    權人得請求給付時，經其催告而未為給付，自受催告時起，
    負遲延責任。其經債權人起訴而送達訴狀，或依督促程序送
    達支付命令，或為其他相類之行為者，與催告有同一之效力
    ；遲延之債務，以支付金錢為標的者，債權人得請求依法定
    利率計算之遲延利息；應付利息之債務，其利率未經約定，
    亦無法律可據者，週年利率為5％，公寓大廈管理條例第21條
    、民法第229條第1項、第2項、第233條第1項前段、第203條
    亦分別定有明文。查本件被告既為原告中園大樓社區之成員
    、負有繳納管理費及公共基金之義務，惟竟遲延繳納逾2期
    以上之管理費及公共基金，揆諸前揭規定，原告自得起訴請
    求被告如數清償所欠管理費及起訴狀送達之翌日即109年10
    月30日起至清償日止，按法定利率即年息5％計算之遲延利息
    。
四、綜上所述，原告依據公寓大廈管理條例第10條第2項、第21
    條之規定，請求被告給付管理費115,880元及自起訴狀繕本
    送達翌日即109年10月30日起至清償日止，按年息5％計算之
    利息，洵屬正當，應予准許。
五、本件事證已臻明確，兩造其餘攻擊防禦方法及所提證據，經
    本院審酌後，認均於判決結果不生影響，爰不逐一論敘。
六、本件係適用簡易訴訟程序所為被告敗訴之判決，依民事訴訟
    法第389條第1項第3款之規定，應依職權宣告假執行，並依
    同法第392條第2項規定，依職權宣告被告如預供擔保，得免
    為假執行。原告雖陳明願供擔保聲請宣告假執行，然其聲請
    僅係促使法院為職權為假執行之發動，爰不另為假執行准駁
    之諭知，附此敘明。
七、訴訟費用負擔之依據：民事訴訟法第78條。
中　　華　　民　　國　　110 　年　　4 　　月　　13　　日
                  臺灣嘉義地方法院嘉義簡易庭
                              法  官  羅紫庭 
以上正本係照原本作成。
如對本判決上訴，須於判決送達後20日內向本庭（嘉義市文化路
308之1號）提出上訴狀（均須按他造當事人之人數附繕本）。如
委任律師提起上訴者，應一併繳納上訴審裁判費。　　
中　　華　　民　　國　　110 　年　　4 　　月　　13　　日
                              書記官  葉昱琳　　
　　
附表一：被告陳平和積欠之管理費明細
編號 樓層(門牌號碼) 期間 期數 管理費費率 （空屋半價） 總金額 1 1樓(嘉義市○○路000○0號) 109年1月至109年6月 6 400 2400 2 2樓之3(嘉義市○○路000號) 105年10月起至109年6月月止 45 350 15750 3 4樓之3（嘉義市○○路000號) 105年10月起至109年6月止 45 650 29250÷2(持分1/2)＝14625 合計     32775 
　　
附表二：被告陳平和積欠之109年公共基金明細
編號 樓層(門牌號碼) 專有部分面積 (平方公尺) 公共基金費率 總金額 1 1樓(嘉義市○○路000○0號) 63.3 500 31650 2 2樓之3(嘉義市○○路000號) 54.92 500 27460 3 4樓之3(嘉義市○○路000號) 95.98 500 23995 合計    83105